【裁判字號】    92,抗,436
【裁判日期】    920731
【裁判案由】    聲明異議
【裁判全文】
臺灣高等法院刑事裁定                              九十二年度抗字第四三六號
    抗告人即
    受 刑 人
    之 配 偶  乙○○
    受 刑 人  甲○○
右列抗告人因受刑人違反商標法聲請易科罰金，對於臺灣板橋地方法院檢察署檢察官
之執行指揮命令（九十二年執字第三二三六號）聲明異議，不服臺灣板橋地方法院九
十二年度聲字第一○五八號，中華民國九十二年六月十六日裁定，提起抗告，本院裁
定如左：
    主  文
抗告駁回。
    理  由
一、本件抗告人因其配偶即受刑人甲○○因違反商標法案件，經原審法院判處有期徒
    刑五月，如易科罰金以參佰元折算壹日確定，於執行時向臺灣板橋地方法院檢察
    署檢察官聲請准許易科罰金，惟檢察官未准受刑人易科罰金，嗣抗告人聲明異議
    ，經原審以：易科罰金乃換刑處分，其應否准許，受刑人執行上是否顯有困難，
    依刑事訴訟法第四百五十七條之規定，尚須由檢察官就受刑人之身體、教育、職
    業或家庭等情況查明認定並指揮執行之。本件聲請易科罰金固提出吳徐寶玉之診
    斷證明書、房屋租賃契約書、受刑人汽車貸款、放款期限到期單等影本為證。惟
    受刑人僅三十歲，客觀上應有工作能力，且受刑人所服者僅係短期自由刑，尚難
    謂受刑人服刑期間，致抗告人無法維持家計；又本案執行檢察官審核聲請人仿冒
    數量龐大，為仿冒品之上游盤商，且業在本件犯罪之公司，犯行非輕，並以受刑
    人四肢、身心狀態，無刑事訴訟法第四百六十七條規定及不能自理生活之情事，
    受刑人入監服刑應無困難，且非執行所宣告之徒刑，實不足以收預防之效，及維
    持法律秩序，因認所請與刑法第四十一條第一項准予易科罰金之規定不符，而駁
    回易科罰金之聲請，抗告人聲明異議時固另提出受刑人目前係在凰氏企業有限公
    司之在職證明書，惟發現凰氏企業有限公司設址在中和市○○街一一二號六樓、
    負責人為黃智凰，依斯路國際有限公司址設中和市○○街一一二號六樓之八、負
    責人為黃麗娟，衡情二家公司應係家族公司，認檢察官不准受刑人聲請易科罰金
    ，其執行之指揮並無不當，而裁定駁回抗告人之聲明異議。
二、按犯最重本刑五年以下有期徒刑以下之刑之罪，而受六個月以下有期徒刑或拘役
    之宣告，因身體、教育、職業、家庭之關係或其他正當事由，執行顯有困難者，
    得以一元以上三元以下折算一日，易科罰金，但確因不執行所宣告之刑，難收矯
    正之效，或難以維持法秩序者，不在此限，刑法第四十一條第一項定有明文。
三、本件抗告意旨略以：(一)受刑人在發監執行前已先檢具在職證明書等資料以證明受
    刑人因職業因素執行徒刑確有困難，而經執行檢察官駁回，但受刑人當時檢具之
    在職證明書有錯誤，且受刑人除因需維持職業關係執行徒刑顯有困難外，並另因
    受刑人母親、抗告人即受刑人之配偶均罹有疾病無法正常工作家庭上因素無法執
    行徒刑，而受刑人及抗告人一家每月需三萬餘元之各項支出，故受刑人之家庭經
    濟等狀況亦有執行徒刑顯有困難事由；(二)依刑法第四十一條第一項規定，受刑人
    遭判決有罪，若符合犯最重本刑五年以下有期徒刑以下之刑之罪，被宣告六個月
    以下有期徒刑或拘役之刑罰，只要是因身體、教育、職業、家庭之關係，依一般
    人觀念認為執行顯有困難者，檢察官斷無不准易科罰金之理，亦不得將得聲請易
    科罰金以過於嚴格之標準審核，避免短期自由刑之弊端，此為易科罰金制度設立
    之目的，則檢察官在受刑人聲請易科罰金應否准許時，應依該等制度設立目的而
    為審酌，否則即有不當；(三)凰氏公司與依斯路國際有限公司負責人不同，住址亦
    有差異，僅某一聯絡處相同，顯為二家公司，惟原審法院卻以推測之詞認二家公
    司為家族企業即認受刑人以職業關係聲請易科罰金並無理由，該調查實有錯誤云
    云。
四、經查：(一)刑法第四十一條第一項固規定：「犯最重本刑五年以下有期徒刑以下之
    刑之罪，而受六個月以下有期徒刑或拘役之宣告，因身體、教育、職業、家庭之
    關係或其他正當事由，執行顯有困難者，得以一元以上三元以下折算一日，易科
    罰金」，惟檢察官尚需考量本項但書規定：「但確因不執行所宣告之刑，難收矯
    正之效，或難以維持法秩序者」之情形，以決定是否准許受刑人易科罰金，是受
    刑人得否依該規定易科罰金，仍屬檢察官之職權，非謂一經判決宣告易科罰金之
    標準，檢察官即應准許易科罰金。(二)本件受刑人仿冒數量龐大，為仿冒品之上游
    盤商，且業在本件犯罪之公司，犯行非輕，且受刑人四肢、身心狀態並無刑事訴
    訟法第四百六十七條規定及不能自理生活之情事，是受刑人入監服刑應無困難，
    檢察官審酌上情，認非執行所宣告之徒刑，實不足以收預防之效，並維持法律秩
    序，而駁回受刑人易科罰金之聲請，並無違誤，原審裁定駁回聲明人之異議，核
    無不合。本件抗告，為無理由，應予駁回。
據上論斷，應依刑事訴訟法第四百十二條，裁定如主文。
中      華      民      國    九十二    年      七      月    三十一    日
                              台灣高等法院刑事第二十庭
                                  審判長法  官  葉  麗  霞
                                        法  官  陳  晴  教
                                        法  官  李  春  地
右正本證明與原本無異。
不得再抗告。
                                        書記官  柳  秋  月
中      華      民      國    九十二    年      七      月    三十一    日


司法院資訊處製作；財團法人民間司法改革基金會備份。
